【裁判字號】    99,抗,119
【裁判日期】    990615
【裁判案由】    拍賣抵押物
【裁判全文】
臺灣高雄地方法院民事裁定               99年度抗字第119號
    抗  告  人  丙○○
    相  對  人  元大國際資產管理股份有限公司
    法定代理人  甲○○
上列抗告人因與相對人間拍賣抵押物事件，對於民國99年4 月12
日本院鳳山簡易庭99年度司拍字第249 號裁定提起抗告，本院裁
定如下：
    主  文
抗告駁回。
抗告程序費用新台幣壹仟元由抗告人負擔。
    理  由
一、抗告意旨略以：(一)第三人乙○○於民國85年8 月20日，提供
    所有坐落於高雄市○○區○○段三小段23-4地號土地及其上
    同段457 建號即門牌號碼高雄市楠梓區○○○路7 巷16 弄1
    之2 號之房屋（下稱系爭房地）設定最高限額抵押權新台幣
    （下同）4,800,000 元（下稱系爭抵押權）予第三人寶華商
    業銀行股份有限公司（下稱寶華銀行），作為借款5,000,00
    0 元擔保。詎寶華銀行以乙○○自86年7 月25日起未依約繳
    付本息，經聲請本院以87年度執字第16068 號強制執行（下
    稱系爭強執事件）結果，分配金額尚不足1,500,213 元，嗣
    寶華銀行將上開不足額之其中本金債權1,379,710 元讓與相
    對人，而請求拍賣系爭房地。然乙○○為前揭借款5,000,00
    0 元之債務人，並將系爭房地讓與抗告人，則原審裁定前即
    應依非訟事件法第74條規定，令乙○○陳述意見，詎原審漏
    未為之，程序即屬有誤。(二)系爭抵押權登記金額僅4,800,00
    0 元，抗告人已分別於86年12月3 日清償5,000,000 元之3,
    000,000 元及87年1 月6 日清償1,043,247 元，合計已清償
    4,043,247 元，原審竟認定系爭抵押權擔保之債權尚有1,37
    9,710 元，逕依相對人請求拍賣系爭房地，顯違情理，爰依
    法提起抗告等語。並聲明：廢棄原裁定，駁回相對人之聲請
    。
二、按抵押權人於債權已屆清償期而未受清償者，得聲請法院拍
    賣抵押物，就其賣得價金而受清償，民法第873 條第1 項定
    有明文。再按最高限額抵押權人聲請拍賣抵押物事件，法院
    於裁定前，就抵押權所擔保之債權額，應使債務人有陳述意
    見之機會，非訟事件法第74條定有明文。又聲請拍賣抵押物
    ，原屬非訟事件，祇須其抵押權已經依法登記，且債權已屆
    清償期而未受清償，法院即應為准許拍賣之裁定。至於為拍
    賣程序基礎之私法上權利有瑕疵或實際上之清償期有無變更
    等情事，則應由爭執其權利之人提起訴訟，以資救濟，而非
    依抗告程序聲明不服。有最高法院49年台抗字第244 號、58
    年台抗字第 524 號判例要意旨可資參照。經查：
  (一)抗告人主張原審未通知乙○○表示意見乙節，本院已於99年
    5 月28日發函通知乙○○，請其於收到本院通知5 日內具狀
    表示意見，業經乙○○於99年6 月7 日具狀陳述略以：系爭
    抵押權登記之債權為4,800,000 元，衡情，寶華銀行自無借
    款5,000,000 元之理，故系爭強執事件所指債務非5,000,00
    0 元之借款，而係另一筆4,000,000 元之借款。此外，伊之
    前揭4,000,000 元債務，業經胞弟即抗告人分別於上開時間
    清償合計4,043,247 元等情，有本院99年5 月28日函及乙○
    ○99年6 月7 日民事陳報狀在卷（見本院卷第11、13頁）可
    查。然乙○○之前述意見，係屬系爭抵押權擔保之借款債權
    與相對人所指債權是否相同，伊之借款債務是否業經清償等
    事項，均涉及系爭抵押權存否之實質上判斷，核與拍賣抵押
    物事件應審酌之要件有間，非本件抗告程序所得斟酌，附此
    敘明。
  (二)相對人依上開規定聲請拍賣抵押物，係屬非訟事件，法院所
    為准駁之裁定，並無就抵押債權及抵押權之存否為實質上判
    斷確認之效力，祗須抵押權在形式上已依法登記，且所擔保
    之抵押債權經形式上審查亦已屆清償期而未受清償，法院即
    應為准許拍賣抵押物之裁定。倘債務人就緩期清償等實體上
    之法律關係有所爭執，為求保護其權利，應另提起訴訟以求
    解決，自非抗告程序所能救濟。次查，相對人主張乙○○以
    系爭房地設定系爭抵押權，作為系爭借款之擔保，且經依法
    登記，而系爭房地已於87年3 月11日移轉登記予抗告人，乙
    ○○自86年7 月25日起未依約繳付本息，經系爭強執事件執
    行後，受讓1,379,710 元債權等情，有相對人提出之債權讓
    與證明書、報紙公告正本、經濟部及財政部函文、土地及建
    物登記謄本、抵押權移轉變更契約書、抵押權設定契約書及
    其他約定事項、他項權利證明書、借據、系爭強執事件分配
    表及債權憑證等為憑（見原審卷第6-26頁），從而，原審審
    閱上開事實，依前引規定准許相對人拍賣抵押物之聲請，於
    法並無違誤。抗告意旨指摘業已清償系爭借款云云，核與拍
    賣抵押物事件應審酌之要件有間，且非抗告程序所得斟酌，
    抗告人據以提起抗告，請求廢棄原裁定，駁回相對人之聲請
    ，係無理由，應予駁回。
據上論結，本件抗告為無理由，依非訟事件法第46條、第21條第
2 項、第24條第1 項，民事訴訟法第495 條之1 第1 項、第449
條第1 項、第78條，裁定如主文。
中    華    民    國    99    年    6     月    15    日
                      民事第五庭  審判長法  官李昭彥
                                        法  官賴文姍
                                        法  官何佩陵
以上正本證明與原本無異。
如不服本裁定應於送達後10日內向本院提出再抗告狀，並繳納再
抗告費新台幣1,000 元。再為抗告應以適用法規顯有錯誤為理由
，並經本院之許可，該許可以原裁定所涉及之法律見解具有原則
上重要性者為限。
中    華    民    國    99    年    6     月    15    日
                                        書記官陳喜苓

司法院資訊處製作；財團法人民間司法改革基金會備份。
